【裁判字號】    96,簡,967
【裁判日期】    970410
【裁判案由】    勞工安全衛生法
【裁判全文】
臺北高等行政法院判決
                                     96年度簡字第00967號
原      告  永琦營造有限公司
代  表  人  甲○○（董事）
被      告  行政院勞工委員會
代  表  人  盧天麟（主任委員）
上列當事人間因勞工安全衛生法事件，原告不服行政院中華民國
96年10月25日院臺訴字第0960092474號訴願決定，提起行政訴訟
。本院判決如下：
    主  文
原告之訴駁回。
訴訟費用由原告負擔。
    事  實
一、事實概要：被告所屬北區勞動檢查所於民國（以下同）95年
    07月07日派員實施勞動檢查，查獲原告承建位於新竹市○○
    路454 巷之倪濱田等21戶店舖住宅新建工程，對勞工於高度
    2 公尺以上之樓板等開口部分作業有遭受墜落危險之虞，未
    依營造安全衛生設施標準第19條第1 項及第20條第1 款規定
    ，設置護欄、護蓋或安全網等防護設備，違反勞工安全衛生
    法第5 條第1 項規定，乃以95年07月14日勞北檢衛字第0955
    010799號函通知即日改善。嗣該所於96年01月10日再次派員
    實施勞動檢查，發現原告仍有違反同一規定情事，乃依勞工
    安全衛生法第33條第1 款規定，以96年01月29日勞北檢授字
    第0960200224號處分書，處原告新臺幣（以下同）3 萬元罰
    鍰。原告不服，提起訴願，經訴願決定駁回，原告猶未甘服
    ，遂向本院提起行政訴訟。
二、兩造主張：
甲、原告起訴意旨略以：
  (一)查原處分之事實及理由欄記載「前經被告所屬北區勞動檢查
    所分別以95年07月14日勞北檢衛字第0955010799號函通知限
    期改善在案，復經該所於96年01月10日派員實施勞動檢查時
    發現有違反同一規定情事」，實為誤會。按原告於被告95年
    07月14日來函糾正並罰款後，於95年08月間復查通過，並經
    准許復工在案，即早已改善，並經再檢查合格，合於規定。
  (二)被告此次檢查適逢樓梯抹平、貼地磚等施工需要，而暫時移
    除部份欄杆，並不開放工人通行，且尚有許多存有護欄之樓
    梯可供通行。而經被告檢查人員指示「不供通行之樓梯要圍
    住出入口」，原告即現場辦理，並非不作欄杆供工人使用。
  (三)被告所謂「樓梯必須加欄杆」一事，頗有爭議，因於施工時
    反而礙事，易導致工人擦撞；且現場樓梯係緊鄰牆壁，已有
    依持，今樓高僅約3公尺，假設工人身高160公分，走到 2公
    尺高度時，工人上半身早已進入上一層，何況尚有樑板，淨
    高低於 3公尺，古今中外從未有工人從樓梯旁摔下，此種單
    純折梯一旁的牆壁就應屬法定之安全措施。是以，被告認定
    顯有過當，不符社會事實，反有擾民之情形。
  (四)本案工程之正面外牆開口係進料口，惟當時並未開始進料，
    沒有工人靠近，且有密集鋼筋排列，相當安全，被告前次派
    員檢查時，也未指出有安全缺失（若有指示，原告亦會馬上
    辦理），被告就此部分逕行處罰，顯不符「經通知限期改善
    ，而不如期改善者，方予處罰」之規定。
  (五)綜上論述，被告執法過偏，且所定執法標準亦有爭議，懇請
    鈞院鑒核，撤銷原處分及訴願決定，實感德便。
乙、被告答辯意旨略以：
  (一)原告訴稱「原告於被告95年07月14日來函糾正並罰款後，於
    95年08月間復查通過，並經准許復工在案，即早已改善，並
    經再檢查合格，合於規定」，惟查原告所謂複查、准許復工
    等語，係被告所屬北區勞動檢查所於95年07月07日在本案工
    地現場執行勞動檢查，發現原告所僱勞工有立即發生危險之
    虞，遂依勞動檢查法第28條規定予以停工，並待原告申請復
    工，再實施復工檢查，此與被告所屬北區勞動檢查所於95年
    07月14日以勞北檢衛字第0955010799號函通知原告檢查結果
    通知函所依據之勞工安全衛生法不同，係屬二事。被告僅就
    系爭違反法令部分通知限期改善未有罰鍰處分，且於該函中
    重要提示事項第二項載明如於同一工程不同樓層或地點，再
    發現曾經限期改善之違反法令條款，檢查機構將以已通知限
    期改善而不如期改善，而逕予處分處理，參照最高行政法院
    87年度判字第1651號判決意旨「第二次受檢所發現之相同違
    規情事，未另行通知限期改善，而逕予處罰，並無不合」，
    亦支持被告依法所為之處分，且原告如已改善，則何以在現
    場仍未見有應有之護欄，是原告主張顯屬卸責之詞，不足採
    信。
  (二)原告訴稱「被告此次檢查適逢樓梯施工需要，而暫時移除部
    份欄杆並不開放給工人通行，且尚有許多存有護欄之樓梯可
    供通行，古今中外從未有工人從樓梯旁摔下來，此種單純折
    梯一旁的牆壁就應屬法定之安全措施」，惟安全設施應不以
    現場有人作業方有設置防護設備之必要，查該樓梯未有管制
    設施禁止人員進入，於該工作場所作業之所有勞工均可自由
    使用該樓梯上下樓層，且黏貼地磚勞工確實需要進入作業，
    勞工於該場所作業有墜落之危害，依被告經辦之職業災害案
    中，有多起是於未設置安全設施之樓梯墜落死亡；至原告所
    述「古今中外從未有工人從樓梯旁摔下來」，應有信口開河
    之嫌。
  (三)原告訴稱「本案工程之正面外牆開口係進料口，惟當時並未
    開始進料，沒有工人靠近，且有密集鋼筋排列，相當安全」
    ，惟與被告所屬北區勞動檢查所於該工地現場執行勞動檢查
    時發現，第18戶2 至4 樓樓版開口、樓梯未設置安全護欄等
    安全設施以防止勞工墜落之危害不同，顯見原告主張與現況
    不符，且違法情事經原告所屬之工地主任呂聯欽會同檢查坦
    承簽認無訛，違規情事洵堪認定，故原告所辯顯係昧於法令
    事實，圖謀卸責之詞，誠無可採。
  (四)綜上論結，原告之訴顯無理由，敬請鈞院鑒核，依法駁回原
    告之訴。
    理  由
一、按「本法適用於左列各業：‧‧‧四、營造業。」、「雇主
    對左列事項應有符合標準之必要安全設備：‧‧‧五、防止
    有墜落、崩塌等之虞之作業場所所引起之危害。‧‧‧前二
    項必要之設備及措施等標準，由中央主管機關定之。」、「
    有左列情形之一者，處新台幣3 萬元以上15萬元以下罰鍰：
    一、違反第5 條第1 項或第6 條之規定，經通知限期改善而
    不如期改善。」分別為勞工安全衛生法第4 條第1 項第4 款
    、第5 條第1 項第5 款、第3 項及第33條第1 款所明定。次
    按「本標準依勞工安全衛生法（以下簡稱本法）第五條規定
    訂定之。」、「雇主對於高度2 公尺以上之屋頂、鋼樑、開
    口部分、階梯、樓梯、坡道、工作台、擋土牆、擋土支撐、
    施工構台、橋樑墩柱及橋樑上部結構、橋台等場所作業，勞
    工有遭受墜落危險之虞者，應於該處設置護欄、護蓋或安全
    網等防護設備。雇主為前項設施有困難，或作業之需要臨時
    將護欄拆除，應採取使勞工使用安全帶等防止因墜落而致勞
    工遭受危險之措施。」、「雇主依規定設置之護欄，高度應
    在90公分以上，並應包括上欄杆、中欄杆、腳趾板及杆柱等
    構材。」為營造安全衛生設施標準第1 條、第19條及第20條
    第1 款所規定。另按「營造業係隨工程進度改變作業地點，
    對同一工程不同樓層或地點，發現違反前次檢查通知限期改
    善規定相同情形時，得不須另行通知限期改善，而逕予處分
    ，以保障勞工安全與健康。」為被告84年09月29日台84勞檢
    1 字第131274號函釋在案。
二、本件係被告所屬北區勞動檢查所於95年07月07日派員實施勞
    動檢查，查獲原告承建位於新竹市○○路454 巷之倪濱田等
    21戶店舖住宅新建工程，對勞工於高度2 公尺以上之樓板等
    開口部分作業有遭受墜落危險之虞，未依規定，設置護欄、
    護蓋或安全網等防護設備，被告認係違反勞工安全衛生法第
    5 條第1 項規定，乃於95年07月14日函通知即日改善。嗣該
    所復於96年01月10日再次派員實施勞動檢查，發現原告仍有
    違反同一規定情事，乃依勞工安全衛生法第33條第1 款規定
    ，處原告3 萬元罰鍰。原告不服，提起訴願，經訴願決定駁
    回，原告猶未甘服，向本院提起行政訴訟，並為如事實欄所
    載之主張。
三、經查：
  (一)原告係從事經營土木及建築工程之營造業，95年間承建位於
    新竹市○○路454 巷之倪濱田等21戶店舖住宅新建工程，對
    於高度2 公尺以上之1 樓至2 樓上下樓梯邊緣及2 樓樓板、
    樓梯間開口部分作業，未依營造安全衛生設施標準第19條第
    1 項及第20條第1 款規定，設置符合規定之護欄、護蓋或安
    全網等防護設備，致作業勞工有遭受墜落危險之虞，經被告
    所屬北區勞動檢查所於95年07月07日派員實施勞動檢查時查
    獲，除以95年07月14日勞北檢衛字第0955010799號函檢附勞
    動檢查結果通知書通知即日改善外，並敘明「依被告84年09
    月29日台84勞檢1 字第131274號函釋，如於同一工程不同樓
    層或地點，再發現曾經限期改善之違反法令條款，將以已通
    知限期改善而不如期改善，逕予處分處理」等語；然嗣該所
    於96年01月10日再次派員檢查結果，發現同一工地高度2 公
    尺以上之1 樓至4 樓樓梯及2 樓至4 樓樓板開口部分，乃未
    設置護欄之事實；此有商工登記資料公示查詢系統、95年07
    月07日及96年01月10日之營造工程檢查會談紀錄、被告所屬
    北區勞動檢查所通知改善函及現場照片附原處分卷足憑，並
    為原告所不爭執，洵堪認定。是被告據以科處罰鍰3 萬元，
    ，揆諸首開規定，依法並無不合。
  (二)至原告主張其於被告95年07月14日來函糾正並罰款後，於95
    年08月間復查通過，並經准許復工在案，即早已改善，並經
    再檢查合格，合於規定云云；查被告所屬北區勞動檢查所於
    95年07月07日派員實施勞動檢查後，除通知原告即日改善外
    ，並以當日發現之缺失有致勞工立即發生危險之虞，乃開立
    停工通知書，並要求其自95年07月07日17時起停工改善，嗣
    依原告申請，派員就應行停工範圍及事項實施復工檢查後，
    才以95年08月10日勞北檢衛字第0951011749號復工檢查結果
    通知書同意其復工。惟本件乃被告復於96年01月10日再次派
    員實施勞動檢查，發現原告仍有違反同一規定情事，才予以
    處罰。且被告僅就系爭違反法令部分通知限期改善未有罰鍰
    處分，然參照最高行政法院87年度判字第1651號判決意旨，
    第二次受檢所發現之相同違規情事，即不必再另行通知限期
    改善，即得逕予處罰；是原告上開主張，容有誤解，自不足
    採。
  (三)另原告主張被告此次檢查適逢樓梯抹平、貼地磚等施工需要
    ，而暫時移除部份欄杆，並不開放工人通行，且尚有許多存
    有護欄之樓梯可供通行；且本案工程之正面外牆開口係進料
    口，惟當時並未開始進料，沒有工人靠近，且有密集鋼筋排
    列，相當安全乙節。惟查安全設施不以現場有人作業才有設
    置防護設備之必要，況該樓梯未有管制設施禁止人員進入，
    於該工作場所作業之所有勞工均可自由使用該樓梯上下樓層
    ，且黏貼地磚勞工確實需要進入作業，勞工於該場所作業亦
    有墜落危害之虞。是原告該主張，亦難可採。
四、綜上所述，被告依勞工安全衛生法第33條第1 款規定，處原
    告3 萬元罰鍰，依法自無不合，訴願決定遞予維持，亦無違
    誤。原告仍執前詞，訴請撤銷原處分及訴願決定為無理由，
    應予駁回。又本件為簡易訴訟程序事件，依卷內資料及本院
    調查所得，事證已臻明確，故不經言詞辯論為之，併此敘明
    。
據上論結，本件原告之訴為無理由，依行政訴訟法第233條第1項
、第236 條、第195 條第1 項後段、第98條第1 項前段，判決如
主文。
中    華    民    國     97     年    4    月    10    日
                   臺北高等行政法院第七庭
                                   法  官  黃秋鴻
上為正本係照原本作成。
本件以訴訟事件所涉及之法律見解具有原則性者為限，始得於本
判決送達後20日內向本院提出上訴狀並表明上訴理由，如已於本
判決宣示後送達前提起上訴者，應於判決送達後20日內補具上訴
理由（均按他造人數附繕本），且經最高行政法院許可後方得上
訴。
中    華    民    國     97     年    4    月    10    日
                                   書記官  林苑珍


司法院資訊處製作；財團法人民間司法改革基金會備份。
